最高法院刑事判決　　　　　　　　　　　　　　　　九十三年度台上字第二三九號
　　上　訴　人　甲○○
　　選任辯護人　陳超凡律師
　　　　　　　　黃秀蘭律師
　　上　訴　人　乙○○
　　　　　　　　　　　　（另案於台灣台北戒治所強制戒治中）
右上訴人等因搶奪等案件，不服台灣高等法院中華民國九十二年九月十六日第二審判
決（九十二年度上訴字第二六一二號，起訴案號：台灣台北地方法院檢察署九十年度
偵字第二五六四七號、九十一年度偵字第一六二三五、一八二九四號），提起上訴，
本院判決如左：
    主  文
上訴駁回。
    理  由
按刑事訴訟法第三百七十七條規定，上訴於第三審法院，非以判決違背法令為理由，
不得為之。是提起第三審上訴，應以原判決違背法令為理由，係屬法定要件。如果上
訴理由狀並未依據卷內訴訟資料，具體指摘原判決不適用何種法則或如何適用不當，
或所指摘原判決違法情事，顯與法律規定得為第三審上訴理由之違法情形，不相適合
時，均應認其上訴為違背法律上之程式，予以駁回。本件上訴人乙○○上訴意旨略稱
：(一)上訴人於原審具狀否認有原判決事實欄所載(一)、(七)、(十四)、(十六)、(十七)、(十八)之犯罪事實
，並請求依法傳訊有關證人釐清真相，原審未加調查，有放縱前述六件搶案之真犯，
包容警察吃案，為績效要上訴人承擔犯行之情形，自有調查職責未盡之違法。(二)原判
決論上訴人常業搶奪罪，已不生連續犯問題，原判決對上訴人連續搶奪以刑法第五十
六條連續犯加重其刑（原判決第一四頁第一二、一三行），其判決違背法令。(三)上訴
人職業為鐵工，有正常作息與工作，與常業犯之要件不符，原判決論上訴人常業犯有
違經驗法則云云。上訴人甲○○上訴意旨略以：(一)上訴人與共犯乙○○、吳友仁對於
共犯搶奪之案件，於警訊、偵查、第一審及原審之供述多所不同，前後亦有不符之情
節，原判決僅因上訴人及乙○○之自白或供述，率以認定上訴人有本件十起搶奪案件
云云，有判決理由不備之違法。(二)相關被害人等於警訊時依循承辦員警所謂已查獲搶
奪嫌犯之誘導，並未細予辨認即大多指認上訴人為搶奪之人，但照片不如實際之可信
，及至第一審法院調查審理時，則均表示無法明確看到下手行搶者，且被害人林易嫻
、林秀春並未曾在事實審法院作證，原判決以上訴人及乙○○之供述為依據，認定上
訴人犯行，有判決理由不備之違法。(三)上訴人雖有數次搶奪犯行，但前後時間將近四
個月，而所得僅有區區數千元，如何供上訴人日常生活給養所須，且上訴人所得係供
太太看醫生及買補品，與常業犯之要件不符，原判決違背法令。(四)原判決未審酌上訴
人坦承大部分犯行，犯罪後態度良好，有悔改自新之誠，上訴人係因甫失業，太太屆
生產臨盆，其母為聽障人士（有殘障手冊可稽），犯罪動機及目的尚有憫恕之餘地等
。上訴人之生活狀況、智識程度等情狀，量刑失之嚴苛，又上訴人並無犯罪習性，並
無令入勞動場所強制工作之必要，與乙○○之犯行相較，原判決顯失衡平，均有適用
法則不當、違背法令。(五)原審於民國九十二年九月二日審理時，未依新修正刑事訴訟
法之規定，先就證據之證據能力之意見及調查次序於準備程序確定之，再於審判程序
進行調查程序，本案未進行依新修正刑事訴訟法之程序調查、審判，有違程序從新原
則，亦有違法云云。
惟查原判決依憑上訴人乙○○、甲○○於檢察官、第一審及原審九十二年八月十二日
調查證據時及第一審具狀不利於己之部分自白（見第一審第一卷第一三七頁至第一四
０頁）、被害人何明珠、劉徐月妹、吳雅瑋、鄭智齡、林易嫻、林淑貞、賈楊美華、
林秀春、陳玉美、林文君、何美玉、賴阿份、彭春梅、陳彩芬、陳簡桂花、白麗華、
戴志成、林瑤玲、吳陳好款、金雅華、游慶文、張雅惠、陳冠夆、陳美年、王美惠、
周錦治、陳蔡金葉、郭碧玲分別於警訊及第一審法院被害經過之指述、證人鄭志宏、
鄭御禧、吳文堯、胡展鳴、李中卿、曾麗華、張耀宗、李振豐分別於警訊及第一審中
之證言、被害人林文君、陳彩芬、陳簡桂花、金雅華、游慶文、張雅惠、陳冠夆、陳
美年、王美惠、周錦治、陳蔡金葉、郭碧玲所立具之贓物認領保管單、車籍作業系統
查詢認可資料、現場蒐證照片及台北市政府警察局萬華分局扣押物品目錄表、扣案乙
○○竊盜所用之機車鑰匙三支等證據，資以認定上訴人等有原判決事實欄所記載之犯
罪事實，因而撤銷第一審不當之判決，就乙○○所犯刑法第二百十六條、第二百十條
之行使偽造私文書罪、第二百十六條、第二百十二條之行使變造汽車駕駛執照罪、第
三百二十條第一項之竊盜罪、第三百二十七條之常業搶奪罪及第三百三十七條之侵占
遺失物罪，依連續犯、牽連犯之例，從一重論乙○○以共同以搶奪他人之動產為常業
之罪，量處有期徒刑陸年陸月，並應於刑之執行完畢或赦免後令入勞動場所，強制工
作年，扣案之機車鑰匙支、戴志成汽車駕駛執照上變造之部分即乙○○之照片壹
張、如原判決附表偽造署押欄所示偽造之署押，均沒收；就甲○○所犯刑法第二百二
十七條之常業搶奪罪，論甲○○以共同以搶奪他人之動產為常業之罪，量處有期徒刑
年，並應於刑之執行完畢或赦免後令入勞動場所，強制工作貳年。已詳述其所憑之
證據及理由。對於乙○○於原審最後審理期日，突辯稱：未參與原判決事實欄一、(一)
、(七)、(十四)、(十六)、(十七)、(十八)六件犯行，該六件係警察為求績效，以不當方法脅迫伊承認云
云。認係事後卸責之詞，不足採信，在判決內詳予指駁並說明理由。又公訴意旨誤將
原判決事實欄一之(六)、(十四)、(十七)所載之常業搶奪犯行係由乙○○及綽號「阿寶」者所犯
（應係乙○○與甲○○所犯），並誤以原判決事實欄一之(十六)所載之常業搶奪犯行係由
乙○○及甲○○所犯（應係乙○○與綽號「阿寶」者所犯），均有未洽。檢察官就乙
○○所犯如原判決事實欄一之(四)、(二十)、、所載之常業搶奪及竊盜犯行，及原判決
事實欄二所載之行使偽造私文書、行使變造汽車駕駛執照及侵占遺失物犯行，就甲○
○所犯如原判決事實欄一之(六)、(十四)、(十七)所載之常業搶奪犯行，雖均漏未起訴，然此部
分犯行與已起訴有罪科刑部分，分別有牽連犯之裁判上一罪及常業犯實質上一罪之關
係，應均為起訴效力所及，法院自得併予審究。而原判決事實欄一之(十六)錯誤起訴甲○
○部分，因認與有罪部分，有常業犯一罪關係，自無庸另為無罪之諭知；另公訴意旨
以：乙○○與綽號「阿寶」者，意圖為自己不法之所有，以搶奪常業犯意聯絡，以黑
色膠帶將預供搶奪用之機車車牌黏貼覆蓋，致無從辨識車號，藉以隱匿行蹤，並頭戴
安全帽，共同於：1.九十年十月十五日晚間六時三十分許，由「阿寶」者騎乘機車，
在台北市○○街六十六巷七弄處，由後座之乙○○伺機搶得劉毓玲所有之咖啡色皮夾
一只（內有現金新台幣（下同）一千五百元、身分證、健保卡、花旗銀行、中國信託
銀行信用卡各一只及郵局金融卡一只等物）；2.九十年十月二十日下午五時許，由「
阿寶」者騎乘機車，在台北市○○街二四六巷二號前，由後座之乙○○伺機搶得張莊
菊花頸上所戴之項鍊一條；3.九十年十一月二十日晚間九時四十分許，由「阿寶」者
騎乘機車，在台北市○○路○段三六四巷二十五號，由後座之乙○○伺機搶得陳玉光
所有之黑色皮包一只（內有現金一萬一千元、匯豐銀行存款簿及提款卡及嵌有門號0
000000000號通訊晶片，序號000000000000000號之手機一
支等物）等情，認乙○○另涉有刑法第三百二十七條之常業搶奪罪嫌部分，經綜合調
查證據之結果，認乙○○此部分被訴涉犯搶奪罪嫌，犯罪尚屬不能證明，以公訴人認
此部分與乙○○論罪科刑部分有實質上一罪關係，不另為無罪之諭知；再公訴意旨以
：乙○○與甲○○，就原判決事實欄一之(一)搶奪何明珠部分，致其跌倒拖行，受有擦
傷之傷害部分；就原判決事實欄一之(十)搶奪林文君，致其受有擦傷之傷害部分；就原
判決事實欄一之(十三)搶奪彭春梅，致其受有兩腳膝蓋開放性挫傷、左肩韌帶拉傷等傷害
部分；認乙○○及甲○○另涉有刑法第二百七十七條第一項之傷害罪嫌云云。因告訴
人何明珠、林文君及彭春梅已分別於第一審法院九十二年一月二十一日及九十二年一
月二十二日當庭撤回此部分之告訴，有筆錄附卷可稽，以公訴意旨認此傷害部分與前
揭論罪科刑搶奪部分犯行，有牽連犯之裁判上一罪關係，亦不另為不受理之諭知；至
台灣板橋地方法院檢察署九十一年度偵字第一０五六一號、台灣桃園地方法院檢察署
九十一年度偵字第一四八二八號、台灣台北地方法院檢察署九十二年度偵字第一六六
五六號（含九十一年度偵字第二三一八七號）、移送併案辦理部分，查與論罪科刑部
分並無常業犯實質上一罪關係或牽連犯裁判上一罪關係，均應退請檢察官依法處理；
均在判決內加以說明。原判決所為論述，核與卷證資料相符，從形式上觀察，並無違
背法令之情形。按認事採證、證據之取捨及證據證明力之判斷，俱屬事實審法院之職
權，苟無違背證據法則，自不能指為違法。又事實審法院本於經驗法則與論理法則，
斟酌其他證據，非不可就前後有差異之供述證據，定其取捨，其就認為真實者予以採
取，自屬合法。原判決對於上訴人等有本件犯行，已說明其依憑之證據及理由，對於
乙○○之辯解，認不可採，亦在判決內詳述其不予採納之理由，並非單以上訴人等不
利於己之部分自白為論罪之基礎。乙○○上訴意旨(一)、甲○○上訴意旨(一)、(二)所指各
節，查或係單純事實之爭執，或原審已審酌為其認事採證、證據取捨及判斷之範疇，
或事證已臻明確並無再行調查必要之事項，為原審職權之適法行使，揆之上開說明，
自不能指為違法。至上訴人等行為，係反覆以搶奪行為所得，供為生活所需，確係恃
此為營生並以之為業，並有於刑之執行完畢或赦免後，各令入勞動場所強制工作之必
要，原判決已說明其理由，又對上訴人等所科處之刑，並未逾越法定本刑，亦無顯失
衡平之處，均為原審裁量權之適法行使，尚難指為違法。乙○○上訴意旨(三)、甲○○
上訴意旨(三)、(四)所指各節，亦非適法之第三審上訴理由。另原判決就乙○○所犯常業
搶奪罪，並未依連續犯加重其刑（按原判決係對乙○○先後多次牽連所犯之竊盜罪、
行使偽造私文書罪、行使變造汽車駕照罪等部分，認係連續犯，上該部分應依法加重
其刑，見原判決第一四頁第一二、一三行），乙○○上訴意旨(二)之指摘，顯有誤會。
又修正刑事訴訟法施行前已依法定程序進行之訴訟程序，其效力不受影響，刑事訴訟
法施行法第七條之三但書定有明文。原審於九十二年九月二日審理前所踐行之準備程
序，其效力因不受影響，則原審未於審理時依修正後之相關規定更為進行準備程序後
，始進行審判程序，縱有欠缺，於判決顯無影響，依刑事訴訟法第三百八十條之規定
，自不得據為上訴第三審之理由。甲○○上訴意旨(五)之指摘，亦非適法之第三審上訴
理由。上訴人等指摘原判決違背法令，核與法律規定得為第三審上訴理由之違法情形
不相適合，應認渠等之上訴違背法律上之程式，均予駁回。又乙○○牽連涉犯之行使
變造汽車駕駛執照罪（第二百十六條、第二百十二條）、竊盜罪（第三百二十條第一
項）、侵占遺失物罪（第三百三十七條）等罪，查分別屬刑事訴訟法第三百七十六條
所列之案件，依法不得上訴第三審，此部分上訴為法所不許，併予指明。
據上論結，應依刑事訴訟法第三百九十五條前段，判決如主文。
中　　　華　　　民　　　國　　九十三　　年　　　一　　　月　　 十五 　　日
                              最高法院刑事第七庭
                                  審判長法官  莊　登　照
                                        法官  洪　明　輝
                                        法官  黃　一　鑫
                                        法官  魏　新　和
                                        法官  林　秀　夫
      右正本證明與原本無異
                                              書  記  官
中　　　華　　　民　　　國　　九十三　　年　　　一　　　月　　二十九　　日
                                                                        Ａ
